臺灣臺南地方法院刑事判決　　　　　　　　　　　　九十一年度易字第一八二號
　　公　訴　人　臺灣臺南地方法院檢察署檢察官
　　被　　　告　唐正權
右列被告因違反保護令罪案件，經檢察官提起公訴（九十一年度偵字第七八六七號）
及移送併辦（九十一年度偵字第九二０九號），本院判決如下：
    主  文
唐正權被訴違反保護令部分無罪。
被訴傷害部分公訴不受理。
    理  由
一、公訴意旨略以：被告唐正權係告訴人陳素蓮之前夫，二人於離婚後仍同居於臺南
    縣關廟鄉○○路○段一一四二號，為具有家庭暴力防治法第三條第一款所定之家
    庭成員關係。被告唐正權於民國九十一年一月七日，經臺灣臺南地方法院依家庭
    暴力防治法第十三條之規定，以九十年度家護字第四七六號民事保護令裁定令其
    不得對告訴人陳素蓮實施身體或精神上之不法侵害之行為，唐正權嗣後並收受該
    裁定，詎被告唐正權於九十一年七月二十九日上午七時許，在上址住處，因持衣
    架毆打女兒唐晤容，經告訴人陳素蓮阻擋，竟基於違反保護令及傷害之犯意，徒
    手毆打告訴人陳素蓮，致陳素蓮雙手腕及左前腹挫傷，違反前述法院所為之裁定
    ，因認被告唐正權涉有家庭暴力防治法第五十條第一項之違反保護令罪嫌及刑法
    第二百七十七條第一項之傷害罪嫌云云。
二、無罪部分：
  (一)按犯罪事實應依證據認定之，無證據不得推定其犯罪事實；又不能證明被告犯罪
    者，應諭知被告無罪之判決，刑事訴訟法第一百五十四條、第三百零一條第一項
    分別定有明文。又告訴人之告訴，係以使被告受刑事訴追為目的，是其陳述是否
    與事實相符，仍應調查其他證據以資審認（最高法院五十二年台上字第一三○○
    號判例參照）。
  (二)本件公訴人認被告涉有右揭犯罪，係以告訴人之指訴、診斷證明書、受傷照片、
    現場照片及本院九十年家護字第四七六號民事通常保護令等為其主要論據。訊據
    被告唐正權固不否認於右揭時地與告訴人陳素蓮發生爭執進而拉扯之事實，惟堅
    決否認有上開犯行，辯稱：九十一年七月二十九日當天，伊係持衣架要質問女兒
    唐晤容為何在前一日（即七月二十八日）毆打伊，當時因女兒正在盥洗，伊便到
    樓下客廳等，下樓後發現告訴人陳素蓮從伊行李袋裡取出伊的金融卡，伊就衝過
    去要搶回自己之金融卡，伊並未持衣架毆打女兒，亦沒有毆打告訴人陳素蓮，告
    訴人手腕上的挫傷，可能係與伊拉扯金融卡時，為告訴人手腕所戴之手錶與手鐲
    所造成，而告訴人左腹部之挫傷則係前一日與伊發生爭執時所致，並非當天拉扯
    金融卡時所傷等語。經查：
    1.被告與告訴人陳素蓮曾於案發之前一日（即九十一年七月二十八日）發生口角
      ，被告並持紅色塑膠桶丟擲告訴人，致告訴人受有雙手腕及左前腹挫傷之傷害
      ，業經告訴人指訴綦詳，且為被告所坦承，復有太祥醫院九十一年八月十八日
      出具之診斷證明書一紙在卷可稽。惟告訴人於本案發生後，前往太祥醫院驗傷
      之診斷證明書中病名欄所載之內容，亦係「雙手腕及左前腹挫傷」，有該醫院
      九十一年七月二十九日出具之診斷證明書附卷可參，是告訴人雙手腕及左前腹
      挫傷既於九十一年七月二十八日應診時即已存在，則其翌日再次前往驗傷時所
      診斷之「雙手腕及左前腹挫傷」傷害，是否確係案發當日所造成，顯非無疑。
      雖觀之卷附之告訴人受傷照片中，其雙手腕之挫傷仍呈現鮮紅顏色，然本案與
      案發前一日之爭執所發生之時間，相距僅有數小時之隔，尚不足以據此即認定
      告訴人所受之傷害係於本案爭執中所致。
    2.告訴人陳素蓮於警訊時指訴：唐正權九十一年七月二十九日上午六時許，至臺
      南縣關廟鄉○○路○段一一四二號三樓，向女兒唐晤容咆哮，並拿衣架欲打女
      兒，伊向前阻擋，唐正權便與伊發生拉扯，唐正權沒有毆打伊，但拉扯之間伊
      的右手及左前腹有受傷等語；復於本院時均指稱：九十一年七月二十八日被告
      不讓伊睡覺，在旁吵鬧，伊拿衣架打被告，被告到樓下拿紅色塑膠桶擊中伊腹
      部肋骨，伊痛的蹲在地上，女兒唐晤容看到便追著其父親（即被告唐正權），
      七月二十九日被告回來就氣沖沖的走到三樓拿衣架，伊便報警，並去一樓被告
      的袋子拿被告的提款卡，被告走下來發現，就過來搶，伊不給，便發生拉扯搶
      金融卡，被告只有拉伊手上的金融卡，並沒有拉伊身體等語（見本院九十一年
      九月二十七日訊問筆錄及九十一年十月三十日審判筆錄）。
    3.證人唐晤容於本院調查時證稱：九十一年七月二十八日伊在看電視聽到父母在
      爭吵，伊看到父親作勢要打母親，而母親拿著衣架，伊過去勸架，他們說會冷
      靜，伊就回去看電視，後來聽到母親大叫並說肚子痛，伊就出去看到母親抱著
      肚子，而地上有紅色塑膠桶，伊就去追問伊父親為何對母親這樣，伊有用手捶
      父親二下，翌日早上，伊在睡覺聽到父親在門外大喊要伊出去，伊開門看到父
      親拿衣架質問伊，伊回答等盥洗完畢後再說，父親便下樓，之後伊聽到父母在
      吵架，伊下樓查看時，看到父母親二人糾纏在一起，好像在爭什麼東西，又好
      像父親要打母親等語（見本院九十一年九月二十七日訊問筆錄）。證人即九十
      一年七月二十九日到場處理之臺南縣警察局歸仁分局關廟分駐所警員方信元到
      庭證述：當天伊到達現場時，被告拉住告訴人的手，好像在搶什麼東西，伊看
      到告訴人很用力的要甩開被告，但甩不開，經伊制止後，二人馬上分開，當時
      被告說告訴人拿他的金融卡，他要拿回來，當時伊有檢視告訴人身體，告訴人
      右手臂有些為紅腫等語（見本院九十一年十月三十日審判筆錄）。
    4.勾稽上開供詞，足見被告於九十一年七月二十九日確係因告訴人取走其所有之
      金融卡，為取回其金融卡乃出手與告訴人拉扯無訛，告訴人於警訊所指訴：伊
      為阻擋被告毆打女兒，而為被告於拉扯中所傷云云，與事實不符，不足採信。
      從而，被告主觀上應係出於防衛自己權利之意思，並非基於違反保護令之故意
      甚明。況被告案發當時亦僅有單純拉扯金融卡之行為，並未新增告訴人於九十
      一年七月二十八日已存在之傷害，已如前述，益徵被告並無違反保護令之犯行
      。又縱認告訴人確有因被告之拉扯造成傷害，惟按家庭暴力防治法之制定係為
      促進家庭和諧，防治家庭暴力行為及保護被害人權益，而保護令之核發亦係基
      於此目的，非謂被害人持有保護令即取得違法侵害保護令相對人權利之適法權
      源，亦非保護令之相對人即因保護令之限制而須容認保護令聲請人對其權利不
      法侵害之行為，或喪失面臨現在不法侵害時以己力排除侵害行為之正當權利，
      是告訴人既不法侵奪被告所有之金融卡在前，則被告於行使所有權之際，因告
      訴人之抗拒，為防衛自己權利，依當時之情勢而施用腕力以達到收回原物之目
      的，仍在正當防衛自己權利之必要程度內，其防衛行為自非「不法」之侵害。
    5.綜上所述，被告主觀上既無違反保護令之故意，客觀上亦無對告訴人實施不法
      之侵害行為，又無證據證明告訴人於九十一年七月二十九日另因被告之行為受
      有何等新增傷害，自難認被告有上述違反保護令之犯行。此外，本院復查無其
      他確切證據，足資審認被告確有前開違反保護令之行為，其此部分之犯罪尚屬
      不能證明，自應就被告被訴違反保護令部分，依法為無罪判決之諭知。
三、不受理部分：
  (一)按告訴乃論之罪，告訴人於第一審辯論終結前得撤回其告訴，又告訴經撤回者，
    應諭知不受理之判決，刑事訴訟法第二百三十八條第一項、第三百零三條第三款
    分別定有明文。
  (二)次按，刑法第二百七十七條第一項之罪，依同法第二百八十七條前段之規定，須
    告訴乃論。茲本件被告另涉有刑法第二百七十七條第一項之普通傷害罪嫌部分，
    業據告訴人陳素蓮於本院辯論終結前具狀撤回對被告之告訴，有撤回告訴狀一份
    附卷可稽，揆諸前揭規定，本件被告被訴傷害罪嫌部分，既經告訴人於辯論終結
    前撤回對被告之告訴，依法自應諭知不受理之判決。
四、至檢察官以九十一年度偵字第九二０九號移送併辦意旨雖認被告唐正權於本院九
    十年度家護字第四七六號民事保護令有效期間內之九十一年七月二十八日中午一
    時三十分許，與告訴人陳素蓮在臺南縣關廟鄉○○路○段一一四二號住處內，因
    細故發生口角，被告竟基於傷害人身體之故意，以塑膠桶擲向陳素蓮，致陳素蓮
    受有雙手腕、左前腹挫傷之傷害，違反保護令不得對陳素蓮實施身體或精神上之
    不法侵害之行為之裁定，而與本案有連續犯之裁判上一罪關係，移請併案審理等
    語。惟被告唐正權既經諭知無罪之判決，則前開移送併辦部分與本案自無實質上
    或裁判上一罪關係，非本院所得審究之範圍，爰就該部分退回臺灣臺南地方法院
    檢察署檢察官另行依法處理，併此敘明。
據上論斷，應依刑事訴訟法第三百零一條第一項、第三百零三條第三款，判決如主文
。
本案經檢察官盧駿道到庭執行職務。
中      華      民      國      九十一    年      十一    月    十三    日
                                      臺灣臺南地方法院刑事第六庭
                                          審判長法  官  陳欽賢
                                                法  官  石家禎
                                                法  官  林佩儒
右正本證明與原本無異
如不服本判決應於送達後十日內向本院提出上訴狀
                                                書記官  廖文靜
中      華      民      國      九十一    年      十一    月   二十七   日